【裁判字號】    89,易,784
【裁判日期】    890331
【裁判案由】    妨害自由
【裁判全文】
臺灣板橋地方法院刑事判決                          八十九年度易字第七八四號
    公  訴  人  臺灣板橋地方法院檢察署檢察官
    被      告  甲○○
    選任辯護人  邱昱宇律師
右列被告因妨害自由案件，經檢察官提起公訴 (八十八年度偵字第二三三二七號)，
本院判決如左：
    主  文
甲○○共同以強暴脅迫使人行無義務之事未遂，處拘役伍拾日，如易科罰金，以參佰
元折算壹日。
    事  實
一、甲○○與姓名年籍不詳，年約三十歲、綽號「阿和」及「大胖」之成年男子，為
    解決債務糾紛，基於使人行無義務之事之犯意聯絡，於民國（下同）八十八年八
    月七日上午八時許，由甲○○駕駛其所有車號ＥＣ－四八三五號自用小客車，後
    載「阿和」與「大胖」，自臺北縣淡水鎮某處至臺北縣樹林市○○街五十二號三
    多國小操場，由甲○○將右後車門打開，而「阿和」與「大胖」二人下車，欲強
    押任職於億龍營造股份有限公司（下稱憶龍公司）之總經理乙○○離開，並分別
    以徒手強拉及持不明物品抵住乙○○腰際之方式，對乙○○施以強暴脅迫，令乙
    ○○進入甲○○駕駛之前開車輛，而使乙○○行無義務之事，惟因乙○○大聲呼
    救，而招來憶龍公司之職員徐秀琴，甲○○與「阿和」、「大胖」見事機敗露遂
    放棄，並迅速駕車逃逸，終未達成強押乙○○上車之目的。
二、案經被害人乙○○訴請臺北縣警察局樹林分局報請臺灣板橋地方法院檢察署檢察
    官偵查起訴。
    理  由
一、訊據被告甲○○固坦承前揭駕車搭載「阿和」與「大胖」至三多國小，並在「阿
    和」與「大胖」下車後數分鐘，依「阿和」等人之指示，快速駕車離開，惟矢口
    否認有何共同對被害人乙○○妨害自由之犯行，辯稱：「阿和」與渠是工地同事
    ，常會請渠抽煙，當日「阿和」偕同友人「大胖」要求渠開車載至樹林找人對帳
    ，渠依囑駕車至三多國小，「阿和」與「大胖」下車後數分鐘即上車，要渠駛離
    現場，渠在三多國小並未下車，車上亦無棒球棒、木棍等物云云。經查，右揭事
    實，迭據被害人乙○○於警訊及檢察官訊問時指訴歷歷，核與證人徐秀琴於警訊
    及檢察官訊問時證言：曾見有二人強拉被害人乙○○等語相符，並有被害人乙○
    ○指認車輛照片六幀附卷可考；且車號ＥＣ－四八三五號自用小客車之車主為被
    告，亦有車籍作業系統查詢認可資料一紙在卷可稽。以「阿和」與「大胖」下車
    後即強拉被害人乙○○上車之舉動，足見「阿和」與「大胖」早有妨害被害人乙
    ○○自由之預謀，被告若非與「阿和」、「大胖」同謀，何以暫停工作，自臺北
    縣淡水鎮長途駕車至樹林市三多國小？況且，被害人乙○○遭「阿和」、「大胖
    」強暴脅迫時，曾大聲呼救，連距離較遠，坐在車內之證人徐秀琴亦能聽聞（此
    觀之證人徐秀琴於檢察官訊問時證言當時伊人坐在車上即明），縱使被告當時身
    在車內，亦無不知之理，然被告對此非但不予聞問、勸阻，甚至聽從「阿和」、
    「大胖」之指示，在犯行敗露後，加速逃離現場，顯見被告與「阿和」、「大胖
    」對使被害人乙○○行無義務之事之犯行，有犯意聯絡及行為分擔。雖被害人乙
    ○○與證人徐秀琴對被告是否下車開門，便利「阿和」與「大胖」挾持被害人乙
    ○○之證述不一，然據證人徐秀琴證言：伊是聽見被害人乙○○大叫伊的小名才
    回頭看見有人挾持被害人乙○○，進而趨前觀望，後來走向伊的車拿行動電話報
    警，突然聽見被害人乙○○喊叫要伊將車號記下等語（詳參八十八年十二月十四
    日訊問筆錄），然與被害人乙○○同日訊問時所指：另外二人架著伊時，被告已
    經下車開了右後車門，尚未回駕駛座，等他們將伊架上車，伊就馬上叫徐秀琴、
    徐秀琴從車上往伊方向走時，被告又慢慢跑回車上，後來徐秀琴跑來時，被告已
    經上車了（詳參同前訊問筆錄）；綜合觀之，證人徐秀琴是在被害人乙○○呼救
    時緊急前往阻止，其目光集中於強拉被害人乙○○之「阿和」與「大胖」，無瑕
    旁顧被告行動，尚難以被害人乙○○與證人徐秀琴所證有不符，遽認被害人乙○
    ○與證人徐秀琴之指證有誤。是被告所辯，顯屬諉卸之詞，不足採信。事證明確
    ，被告犯行洵堪認定。
二、按被告甲○○以強暴、脅迫方式，強令被害人乙○○進入車內，但因為人發覺而
    未達成目的，核其所為，係犯刑法第三百零四條第二項、第一項之強暴脅迫使人
    行無義務之事未遂罪。其與「阿和」、「大胖」對上開罪行，有犯意聯絡及行為
    之分擔，應為共同正犯。又被告已著手於犯罪行為之實施，但未完成使人行無義
    務之事之結果，爰依刑法第二十六條前段有關未遂犯之規定，減輕其刑。再按，
    被告係令無進入上開車號ＥＣ－四八三五自用小客車義務之被害人乙○○行此事
    ，非對被害人乙○○行使自由權時而予積極或消極之妨害，因此，公訴人認被告
    係犯同條之妨害人行使權利罪，應有誤會。爰審酌被告犯罪動機、目的、手段、
    與被害人素不相識，竟為此犯行、對被害人造成之傷害及其犯罪後未能查承犯行
    等一切情狀，量處如主文所示之刑，並諭知易科罰金之折算標準，以示懲儆。至
    被告所有用以挾持被害人乙○○之車號ＥＣ－四八三五號自用小客車，係供被告
    平日使用車輛，而被告與被害人乙○○素不相識，應不致再度犯之。本院審酌被
    告本次犯行程度，與憲法對財產權保障，認尚無沒收該車輛之必要，故不予沒收
    之諭知，併此敘明。
據上論斷，應依刑事訴訟法第二百九十九條第一項前段，刑法第二十八條、第三百零
四條第二項、第一項、第二十六條前段、第四十一條，罰金罰鍰提高標準條例第一條
前段、第二條，判決如主文。
本案經檢察官許智評到庭執行職務
中    華    民    國      八十九      年      三      月    三十一    日
                                      臺灣板橋地方法院刑事第二庭
                                          法  官   高    玉    舜
右正本證明與原本無異。
如不服本判決，應於判決送達後十日內，向本院提出上訴狀。
                                          書記官   田    寶    駿
中    華    民    國      八十九      年      四      月      一      日
附錄本案論罪科刑法條全文：
刑法第三百零四條
以強暴、脅迫使人行無義務之事或妨害人行使權利者，處三年以下有期徒刑、拘役或
三百元以下罰金。
前項之未遂犯罰之。


司法院資訊處製作；財團法人民間司法改革基金會備份。
